# 同一控制下吸收合并

提问人：13309093133glj 时间：2022-01-15 22:31:31
请问陈老师，同一集团下子公司A吸收合并另一子公司B，子公司A按B公司账面价值入账，对B公司的实收资本可不增加实收资本，全部列资本公积吗？集团合并时，合并利润表仍应反映合并前B公司的利润哈

回答人：chenyiwei
理论上“对B公司的实收资本可不增加实收资本，全部列资本公积”是可以的。
根据《关于做好公司合并分立登记支持企业兼并重组的意见》（工商企字[2011]226号）：
(五)支持公司自主约定注册资本数额。因合并而存续或者新设的公司，其注册资本、实收资本数额由合并协议约定，但不得高于合并前各公司的注册资本之和、实收资本之和。合并各方之间存在投资关系的，计算合并前各公司的注册资本之和、实收资本之和时，应当扣除投资所对应的注册资本、实收资本数额。
因分立而存续或者新设的公司，其注册资本、实收资本数额由分立决议或者决定约定，但分立后公司注册资本之和、实收资本之和不得高于分立前公司的注册资本、实收资本。

提问人：wx_612dc8be29c0 时间：2022-10-14 14:10:51
请教陈版主，A公司于 2022 年 1 月 8 日非同一控制下收购B公司，收购对价 1 亿，B公司账面价值 8000 万，固定资产评估增值 2000 万，商誉为 0 ，同时A公司于 2022 年 7 月 4 日设立C公司，C公司无子公司，C公司于 2022 年 9 月同一控制下吸收合并B公司。①C公司吸收合并B公司后，C公司 2022 年利润表是否仅包含9-12月形成的损益数？C公司利润表需要包含B公司1-8月损益数据吗？C公司 2022 年附注中如固定资产是以B公司 9 月末账面金额作为增加数，还是需要视同期初就存在。②C公司同控吸收合并B公司后，是否需要以B公司账面资产负债的公允价值体现？

回答人：chenyiwei
1 、因C无子公司，无需编制合并报表，故C公司吸收合并B公司后，C公司 2022 年利润表仅包含9-12月形成的损益数，不包含B公司1-8月损益数据。
2 、C公司 2022 年附注中如固定资产是以B公司 9 月末账面金额作为增加数。其基础为A公司合并报表层面对这些固定资产的账面价值，即以购买日（2022.1.8）公允价值为基础持续计算到同一控制下合并日的金额。

提问人：小会 计 先生 时间：2022-12-22 10:39:46
陈版您好，请教一个问题：A公司（母公司）吸收合并由其全资控股的B公司（B公司为A公司投资设立），学习了您之前关于该问题的回复（适用企业会计准则解释第七号第四条），那么：
1.A公司在个别层面将B的资产、负债，按照B公司各资产、负债在合并报表的账面价值，转入A公司，同时冲销对B的长投成本，差额计入A公司资本公积（该差额实为B公司历年留存收益）是否正确2.A公司还存在其他子公司，那么A在编制合并报表时是否需将上述资本公积还原为留存收益，因为该交易不影响合并报表，如不还原则增加了合并报表的资本公积，减少了留存收益。
3.在合并报表层面还需追溯调整是否正确

回答人：chenyiwei
1 、差额并非全部计入A公司的资本公积，而是将B的留存收益余额并入A的留存收益。因为B公司为A公司投资设立，且一直是A的全资子公司，故一般理解应不会在A的个别报表层面产生资本公积。
2 、如前所述，A的个别报表层面不会因此形成资本公积。该吸收合并事项也不影响A的合并报表。相应地，合并报表层面也不会因此影响资本公积。

提问人：小会 计 先生 时间：2022-12-26 06:06:58
谢谢陈版回复，我公司有不同观点：该业务应根据《财政部 国家税务总局关于促进企业重组有关企业所得税处理问题的通知》及《国家税务总局公告 2011 年第 34 号》第五条，投资企业取得资产中，相当于初始投资部分应按收回投资处理，相当于被投资企业累计未分配利润和累计盈余公积按减少实收资本比例计算的部分，应确认为股息所得；其余部分确认为投资资产转让所得。
我认为上述规定仅在说明该业务的企业所得税处理，会计处理还应按照会计准则解释第七号的相关规定进行，陈版我的理解是否正确

回答人：chenyiwei
是，会计和税务分别按照各自的规则处理，互相独立。